【裁判字號】    97,交聲,1346
【裁判日期】    971222
【裁判案由】    聲明異議
【裁判全文】
臺灣彰化地方法院交通事件裁定        97年度交聲字第1346號
移送機關即
原處分機關  交通部公路總局臺中區監理所彰化監理站
異  議  人
即受處分人  甲○○
上列受處分人因違反道路交通管理處罰條例案件，對於交通部公
路總局臺中區監理所彰化監理站民國97年10月24日所為裁決處分
（原處分案號：彰監四字第裁64-HD0000000號裁決書），聲明異
議，本院裁定如下：
    主  文
原處分撤銷。
甲○○不罰。
    理  由
一、原處分意旨略以：本件異議人即受處分人甲○○於民國97年
    9月1日下午5時45分許，騎乘車牌號碼M5L-910號機車，行經
    臺中縣太平市○○路○段與宜昌路口，經警以其有「裝設玩
    具娃娃遮車牌（責令改正）」之違規事由，當場掣單舉發。
    爰依違反道路交通管理處罰條例第13條第1項第1款規定，裁
    處罰鍰新臺幣（下同）3000元，並責令申請換領牌照或改正
    之處分。
二、異議意旨略以：依道路交通管理處罰條例第13條第1項第1款
    之規定，並無限制牌照不能安裝器具（娃娃），只有在安裝
    其他器具，使不能辨認其牌照才予處罰。而本件根據舉發照
    片來判斷，並無不能辨認牌照之情形。為此聲明異議，請求
    撤銷原處分等語。
三、按法院受理有關交通事件及聲明異議案件之處理，準用刑事
    訴訟法之規定，道路交通管理處罰條例第89條前段及道路交
    通案件處理辦法第4條第1項分別定有明文。按此，道路交通
    管理處罰條例之裁處案件，其本質固屬行政罰，但依上揭規
    定，在其性質及法院處理程序與刑事訴訟程序法規範之目的
    不相牴觸之範圍內，自應準用刑事訴訟法之相關規定。故此
    ，刑事訴訟法第154條所規定「被告未經審判證明有罪確定
    前，推定其為無罪。犯罪事實應依證據認定之，無證據不得
    認定犯罪事實」之無罪推定及證據裁判原則，於法院審理違
    反道路交通管理處罰條例之聲明異議案件時，應予準用。是
    法院審理交通違規聲明異議案件，僅於當事人主張及舉證範
    圍內進行調查證據，其經法定程序調查證據之結果，認已足
    以證明違規事實者，始得為違規之認定。若原處分機關所為
    之證明，於通常一般人仍有合理之懷疑存在，尚未達於可確
    信其真實之程度者，則在該合理懷疑尚未剔除前，基於「違
    規事證有疑，利於受處分人」之證據法則，自不能為有違規
    事實存在之認定（最高法院94年度台上字第2033號判決意旨
    參照）。又按「汽車行駛有損毀或變造汽車牌照、塗抹污損
    牌照，或以安裝其他器具之方式，使不能辨認其車牌號碼者
    ，處汽車所有人2400元以上4800元以下罰鍰，並責令申請換
    領牌照或改正。」道路交通管理處罰條例第13條第1項第1款
    定有明文，析其規定文義，其處罰要件，乃須損毀、變造、
    塗抹污損牌照，或以安裝其他器具之方式，致使不能辨認車
    牌號碼之程度，始足當之。
四、經查：異議人於前揭時、地，騎乘車牌號碼M5L-910號機車
    ，因涉及在上開牌照安裝其他器具，為警舉發一情，固為異
    議人所不爭執，並有臺中縣警察局中縣警交字第HD0000000
    號舉發違反道路交通管理事件通知單1紙在卷可參。然經本
    院向臺中縣警察局太平分局調取本件舉發所拍攝之照片，
    依該照片所示，異議人固於上開車牌號碼「M」及「5」之上
    方，安裝有玩具娃娃1具，且該玩具娃娃亦遮住「M」及「5
    」之少部分字體，惟仍可一望即明而清晰辨識該字體為「M
    」及「5」，並未達不能辨認之程度，有臺中縣警察局太平
    分局97年11月13日中縣太警交字第0970018305號函檢送之照
    片影本1張在卷可稽。本件異議人既無因安裝該玩具娃娃，
    而致使不能辨識上開牌號之情事，所為自與前述道路交通管
    理處罰條例之構成要件不符，尚難以上開規定相繩。此外，
    本件復查無其他積極證據，可證明異議人有裝設該玩具娃娃
    ，致使車牌號碼不能辨識之情事，則揆諸首揭意旨，自無從
    認定異議人有原處分機關所指之交通違規行為。從而，自應
    為異議人有利之認定。是本件異議為有理由，應由本院將原
    處分撤銷，併改諭知異議人不罰。
五、據上論結，應依道路交通管理處罰條例第87條第2項、道路
    交通案件處理辦法第20條前段，裁定如主文。
中    華    民    國    97    年    12    月    22    日
                          交通法庭    法  官  陳銘壎
以上正本證明與原本無異。
如不服本裁定，應於裁定送達後五日內向本院提出抗告狀 (須附
繕本 )。
中    華    民    國    97    年    12    月    22    日
                                      書記官  楊筱惠


司法院資訊處製作；財團法人民間司法改革基金會備份。
